臺灣臺南地方法院民事裁定
111年度全事聲字第17號
異  議  人  陳美英  
相  對  人  林金旺  

上列當事人間因假扣押事件，異議人對於民國111年5月11日本院
司法事務官所為111年度司裁全字第268號裁定聲明異議，本院裁
定如下：
    主    文
原裁定廢棄。
異議人以新臺幣貳佰伍拾萬元為相對人供擔保後，得對於相對人
之財產於新臺幣柒佰伍拾萬元之範圍內為假扣押。
相對人如於假扣押程序實施前，以新臺幣柒佰伍拾萬元預供擔保
後，得免為或撤銷假扣押。
聲請程序費用由相對人負擔。
    理    由
一、按當事人對於司法事務官處理事件所為之終局處分，得於處
    分送達後10日之不變期間內，以書狀向司法事務官提出異議
    ；司法事務官認前項異議有理由時，應另為適當之處分，認
    異議為無理由者，應送請法院裁定之；法院認第1項之異議
    為有理由時，應為適當之裁定，認異議為無理由者，應以裁
    定駁回之，民事訴訟法第240條之4第1項前段、第2項及第3
    項分別定有明文。本院司法事務官於民國111年5月11日以11
    1年度司裁全字第268號民事假扣押裁定（下稱原裁定）駁回
    異議人假扣押之聲請，異議人於法定期間內提出異議，並經
    本院司法事務官認其異議無理由，而送請本院裁定，符合前
    揭法律規定之程序，先予敘明。
二、異議意旨略以：
　㈠異議人為相對人之配偶，已依民法第1010條規定，向本院家
    事法庭聲請宣告改用分別財產制，經本院110年度司家婚聲
    字第2號裁定在案。異議人婚後僅有名下門牌號碼臺南市○區
    ○○路000巷0號房地，於110年間出售取得價額新臺幣(下同)8
    50萬元，相對人則有價值約2360萬元之門牌號碼臺南市○區○
    ○○街0巷00號房地及存款50萬元，故異議人對相對人有至少
    約750萬元夫妻剩餘財產分配請求權分配額。
　㈡本院110年度司家婚聲字第2號裁定雖尚未確定，然相對人於
    該案111年4月26日調查期日，當庭表示未來會將其名下東區
    房地轉讓給兩造長女林育嬋等語，已表明其有意減少名下財
    產，以減少債權人剩餘財產分配之請求。依民法第1030條之
    3第2項規定，在分配權利人（即債權人）於義務人（即相對
    人）不足清償其應得之分配額時，固得就其不足額，對受領
    之第三人（即兩造長女林育嬋）於其所受利益內請求返還，
    然若不及時予以假扣押，受領之第三人勢必再另為設定抵押
    權，或將該不動產再轉售與不知情之第三人，異議人恐追索
    無門，而有不能強制執行或甚難執行之虞，顯與民事保全程
    序事前及時防止債務人脫產之立法意旨相違。相對人雖另有
    郵局定期存款50萬元及郵政儲金10餘萬元，然其現年80歲，
    已無工作能力，若任由相對人將不動產贈與第三人林育嬋，
    相對人即顯有不足清償債權人應受夫妻剩餘財產分配差額75
    0萬元之疑慮，將來亦勢必衍生債權人需就不足額對受債務
    人贈與不動產之第三人林育嬋於其所受利益內請求返還，徒
    增法律關係之複雜化。縱認釋明仍有不足，異議人願供擔保
    ，原裁定未能審酌相對人已有脫產行為，遽以債權人未釋明
    其對債務人有假扣押之請求而予以駁回，於法不合。爰依法
    提出異議，請求廢棄原裁定，裁定准許異議人提供擔保，將
    債務人所有財產在750萬元之範圍內予以假扣押等語。
三、按債權人就金錢請求或得易為金錢請求之請求，欲保全強制
    執行者，得聲請假扣押；假扣押非有日後不能強制執行或甚
    難執行之虞者，不得為之；請求及假扣押之原因應釋明之，
    其釋明如有不足，而債權人陳明願供擔保或法院認為適當者
    ，法院得定相當之擔保，命供擔保後為假扣押，民事訴訟法
    第522條第1項、第523條第1項、第526條第1項、第2項分別
    定有明文。是債權人聲請假扣押，就假扣押之原因，絲毫未
    提出能即時調查之證據以釋明者，固應駁回其聲請，惟如經
    釋明而有不足，債權人復陳明願供擔保或法院認為適當者，
    仍得命供擔保以補其釋明之不足，准為假扣押。所謂假扣押
    之原因，依同法第523條第1項規定，係指有日後不能強制執
    行或甚難執行之虞而言，其情形不以債務人浪費財產、增加
    負擔或就其財產為不利益之處分，將達於無資力之狀態，或
    移往遠地、逃匿無蹤或隱匿財產為限。又稱釋明者，僅係法
    院就某項事實之存否，得到大致為正當之心證，即為已足，
    此與證明須就當事人所提證據資料，足使法院產生堅強心證
    ，確信其主張為真實者，尚屬有間（最高法院108年度台抗
    字第374號裁定意旨參照）。
四、經查，異議人就本件假扣押之請求，主張其與相對人業經本
    院家事法庭110年度司家婚聲字第2號裁定宣告改用分別財產
    制，其對相對人有剩餘財產分配請求權分配額750萬元等情
    ，業據其提出本院110年度司家婚聲字第2號民事裁定、不動
    產交易實價查詢網路資料及不動產登記謄本等影本為證，堪
    認就假扣押之請求已為相當之釋明。至假扣押之原因部分，
    異議人主張相對人於另案表明有意將名下東區房地轉讓給兩
    造長女林育嬋，且相對人之郵局存款僅50萬元、10餘萬元，
    並提出郵政定期儲金存單及郵政儲金存簿影本在卷可參，雖
    未能盡釋明之責，惟異議人既陳明願供擔保以補釋明之欠缺
    ，應認足補其釋明之不足，本件假扣押之聲請自應予准許。
    爰依前揭規定酌定相當之擔保金額，命異議人供擔保後為假
    扣押。
五、綜上所述，原裁定駁回異議人之聲請，於法未合，異議意旨
    指摘原裁定不當，求予廢棄，為有理由，爰由本院將原裁定
    予以廢棄，另裁定如主文第2、3項所示。
六、據上論結，本件異議為有理由，依民事訴訟法第240條之4第
    3項前段、第78條，裁定如主文。
中　　華　　民　　國　　111 　年　　6 　　月　　6 　　日
                        民事第三庭    法  官  田幸艷
以上正本證明與原本無異。   
如不服本裁定，應於裁定送達後10日內，以書狀向本院提出抗告
，並繳納抗告費新臺幣1,000元。
中　　華　　民　　國　　111 　年　　6 　　月　　7 　　日
                                      書記官  駱映庭